臺灣高等法院刑事裁定
111年度抗字第1261號
抗  告  人
即  被  告  張杰  




上列抗告人因聲請發還扣押物案件，不服臺灣士林地方法院中華
民國111年7月29日裁定（111年度聲字第776號），提起抗告，本
院裁定如下：
    主  文
抗告駁回。 
    理  由
一、原裁定意旨略以：抗告人即被告張杰（下稱抗告人）因偽造
    有價證券等案件（臺灣士林地方法院111年度金重訴字第2號
    ），經臺灣士林地方檢察署（下稱士林地檢署）檢察官於民
    國110年11月15日提起公訴，有士林地檢署109年度偵字第14
    573號、110年度偵字第5373號、第16765號、第12181號、第
    15089號、110年度偵緝字第871號、第872號起訴書及士林地
    檢署111年1月18日士檢卓玉110偵5373字第1119003394號函
    各1份在卷可稽，目前審理中，尚未審結。抗告人雖聲請發
    還本件扣押物，然本件扣押物係員警於查獲該案時所扣得，
    有新北市政府警察局汐止分局搜索扣押筆錄、扣押物品清單
    各1份附卷可參，且經臺灣士林地方法院函詢檢察官對於發
    還扣押物之意見，檢察官以111年7月26日士檢卓玉111見詢1
    5字第1119039372號函覆：本件扣案證據與案情高度相關，
    且抗告人3人於偵查中供述多有變化，是本件扣案證據恐有
    隨審理過程、抗告人抗辯等變化而有使用之可能，衡量發還
    該等扣押物之利益，與發還後影響本案審判程序調查、進行
    此不可回復之風險，建請駁回其聲請等語。考量本件扣押物
    與抗告人所涉犯行之關聯性仍需調查釐清，且本件扣押物亦
    有隨訴訟程序之發展，而有需要調查之可能，難謂已無留存
    之必要，於此情形下，為確保日後法院審理需要，衡酌案件
    進行之程度、事證調查之必要性，認本件扣押物仍有繼續扣
    押留存之必要。是抗告人聲請發還本件扣押物，本院自難准
    許，應予駁回。
二、抗告意旨略以：抗告人手機經檢察官勘驗，無任何跟本案有
    關犯罪事實，且檢察官僅傳喚抗告人一次，何來偵查供述多
    有變化，抗告人之個人資料、手機、印章、存摺，及張心暖
    之存摺顯非得沒收之物，且無扣押、留存必要，且警方扣押
    本案一大箱訴訟時，並無依刑事訴訟法第139條規定製作收
    據，詳記扣押物之名目，付與抗告人，亦未告知抗告人，而
    事後在卷宗出現部分屬於抗告人資料文件，原審未審酌刑事
    訴訟法第142條第2項意旨，暫行發還交由抗告人保管，顯有
    不當，懇請撤銷原裁定，更為適法之處分，發還給抗告人，
    以維抗告人之權益等語。 
三、扣押物若無留存之必要者，不待案件終結，應以法院之裁定
    或檢察官命令發還之，刑事訴訟法第133條第1項、第2項、
    第142條第1項前段亦有明文。準此，倘扣押物仍有留存之必
    要者，即得不予發還。至於有無留存之必要，應由審理法院
    依案件發展、具體案情加以斟酌認定。苟此項裁量暨判斷，
    並未違背法律規定，或有裁量權濫用之情形者，自不能任意
    指為違法而執為適法之抗告理由。 
四、經查：
(一)抗告人因偽造有價證券等案件，經臺灣士林地方檢察署檢察
    官提起公訴，現由臺灣士林地方法院以111年度金重訴字第2
    號審理中。
(二)抗告人所欲聲請發還抗告人個人資料、印章及存摺，與抗告
    人、共犯王仁傑、胡惠蘭等人違法利用個人資料，偽造數張
    個人本票，向法院聲請本票裁定並據以強制執行他人財產而
    獲有利益等罪，存有相當程度之關連性，尚無法排除係本案
    證據之一，並經原審考量該等扣押物與抗告人所涉犯行之關
    聯性仍需調查釐清，且該等扣押物亦有隨訴訟程序之發展，
    而有需要調查之可能，難謂已無留存之必要，因此據以裁定
    駁回本件被告發還扣押物之聲請，核與上開法律規定意旨無
    違，且無裁量濫用之情事，自難遽指原審之裁量判斷有何不
    當或違法。是抗告人執以前詞稱扣案之個人資料、存摺、印
    章與本案犯罪事實無關，並無留存之必要云云，顯係就原裁
    定之職權適法行使，徒憑己見而為相異之評價，按上說明，
    並不足取。是本件抗告為無理由，應予駁回。
(三)另張心暖之存摺，抗告人非所有權人，其聲請發還上開扣案
    物，即屬無據，亦應予駁回。
五、依刑事訴訟法第220條規定，裁定如主文。 
中　　華　　民　　國　　111 　年　　9 　　月　　21　　日
                  刑事第十二庭  審判長法　官  陳如玲
                                      法　官  蔡如惠
                                      法　官  廖建瑜
以上正本證明與原本無異。
不得再抗告。
                                      書記官  邵佩均
中　　華　　民　　國　　111 　年　　9 　　月　　21　　日